【裁判字號】    99,易,22
【裁判日期】    990924
【裁判案由】    竊盜
【裁判全文】
臺灣新竹地方法院刑事判決                99年度易字第22號
公  訴  人  臺灣新竹地方法院檢察署檢察官
被      告  辛○○
上列被告因竊盜案件，經檢察官聲請以簡易判決處刑（98偵6610
號），本院認不得以簡易判決處刑，改依通常程序審理，判決如
下︰
    主  文
辛○○無罪。
    事  實
一、公訴意旨略以：被告辛○○基於為自己不法所有之意圖，於
    民國98年8 月9 日上午2 時許，攜十字起子1 支，前往被害
    人丙○○位於新竹縣新埔鎮○○里○○鄰○○路○ 段131 巷16
    號古厝（已無人使用居住），徒手拆卸該處古厝正大門及左
    側門共4 扇門得手，而認被告涉犯刑法321 條第1 項第3 款
    攜帶兇器竊盜罪等語。
二、按犯罪事實應依證據認定之，無證據不得認定犯罪事實，刑
    事訴訟法第154 條第2 項定有明文，又認定犯罪事實所憑之
    證據，雖不以直接證據為限，間接證據亦包括在內；然而無
    論直接或間接證據，其為訴訟上之證明，須於通常一般之人
    均不致有所懷疑，而得確信其為真實之程度者，始得據為有
    罪之認定，倘其證明尚未達到此一程度，而有合理之懷疑存
    在時，自應為被告無罪之判決，最高法院76年度台上字第49
    86號判例意旨可資參照。次按被告之自白，非出於強暴、脅
    迫、利誘、詐欺、疲勞訊問、違法羈押或其他不正之方法，
    且與事實相符者，得為證據。前開規定立法目的乃欲以補強
    證據擔保自白之真實性；亦即以補強證據之存在，藉之限制
    自白在證據上之價值。而所謂補強證據，則指除該自白本身
    外，其他足資以證明自白之犯罪事實確具有相當程度真實性
    之證據而言。雖其所補強者，非以事實之全部為必要，但亦
    須因補強證據與自白之相互利用，而足使犯罪事實獲得確信
    者，始足當之。
三、公訴意旨認被告辛○○涉犯竊盜罪嫌，無非係以被告於警詢
    、偵查中之自白、證人即被害人丙○○於警詢、偵查中證述
    、贓物認領保管單1 份、偵查卷附之採證照片6 張、扣案之
    十字起子1支等為其論據。
四、訊據被告辛○○固於警詢、偵訊中自白有公訴意旨所載之竊
    盜犯行，惟於本院準備程序、審理時，則否認有竊盜犯行，
    辯稱：本件竊盜非伊所為，伊是幫甲○○頂罪。本件竊盜被
    查獲之際，因甲○○有1 件被判處有期徒刑6 月，得易科罰
    金刑事案件，尚未執行，而甲○○沒有錢繳，恐因此遭受羈
    押，所以叫伊頂這件竊盜案件，並表示會繳這筆罰金，伊才
    承認。查獲之木門實係甲○○於98年8 月9 日凌晨1 時許帶
    來伊家中，並表示木板係向別人購買要寄放在伊家，伊告知
    甲○○伊家中沒有辦法擺放，請他寄放在隔壁伊叔叔壬○○
    處，但要問過伊叔叔。伊當下便請伊叔叔出來，伊叔叔表示
    可以，但東西不能放太久，甲○○並在放置贓物的房間打一
    把鑰匙鎖住，誰知甲○○一放就是1 個星期，伊叔叔便告知
    伊怎麼東西放那麼久沒載走，伊於8 月16日當天10點30分到
    11 點30 分左右打電話給甲○○，請他馬上來搬走寄放在伊
    叔叔家中的東西，當時伊叔叔及庚○○都有聽到。後來甲○○帶警察來時向伊表示古董商來了，甲○○就從身上拿出1
    把鑰匙交給伊，叫伊把鎖頭打開給古董商看。伊不知道甲○○如何竊取上開物品，直到伊被起訴後，伊才知道事情的嚴
    重性等語。經查：
  (一)本件破獲時任職於新竹縣政府警察局新埔分局新埔派出所員
    警乙○○、己○○因轄區頻傳竊盜案件，固於98年8 月17日
    在前往1 名治安人口查訪途中，因見1 部自小客車自甲○○
    家中駛離，且形跡可疑，即自後跟隨，嗣在途中將該車攔停
    表明其員警身分，且詢問其欲往處所，該名自小客車駕駛人
    戊○○表明身分後，表示有朋友帶他要去購買比較早期木頭
    ，乙○○、己○○乃徵得戊○○同意，由己○○乘坐戊○○
    所駕駛自用小客車、乙○○駕車在後跟隨，一同前往位於新
    竹縣新埔鎮○○路○○段1216巷50號被告家中，並自被告住
    處後方廢棄空屋內，查獲被害人丙○○所有裝置在新竹縣新
    埔鎮○○路○段131 巷16號三合院內而於98年8 月17日遭竊
    4 扇木門之事實，業據警員乙○○（見本院99易22卷第56頁
    ）、己○○（同上卷第66-67 頁）、被害人丙○○於警詢、
    本院審理時（見偵查卷第9 、12、27頁、本院99易22卷第56
    、53、66 -67頁）證述綦詳，並有贓物認領保管單（見偵查
    卷第13頁）、照片6 張（偵查卷第14-16 頁），可資為憑。
    惟查：
    1.新竹縣政府警察局新埔分局新埔派出所員警雖於被告家中
      查獲上開物品，惟被害人丙○○失竊之4 扇木門非違禁物
      ，且其持有原因眾多，或係竊盜所得財物、或係收受、寄
      藏贓物、或係不知情而管領皆有可能，尚無以從被告住家
      後方空屋內查獲前開物品，補強證明被告自白竊盜之犯罪
      事實確具有相當程度真實性。
    2.證人戊○○即被查獲當日與員警一同前往被告家中收購木
      頭之商人於本院審理時證述：伊從事櫥櫃、桌椅、木器代
      工修理，其所代工之物品均是客人親自來找維修，經其估
      價後，再決定是否值得維修。伊僅見過被告2 次面，第1
      次是被告經過伊所開設位於中豐路店面，時間是在伊到本
      件被查獲現場之前。第1 次被告進入店內向伊表示他有1
      座櫥櫃要修，現場2 人並未約定時間，但伊有留電話給被
      告。鈞院所提示99易22號卷第135 、136 頁照片上之男子
      即甲○○亦有到過伊店內，伊有留電話給甲○○。有一天
      甲○○打電話來說他有木板，並告知其住處，伊就到甲○○住處看木板。伊到達甲○○住處沒有看到木板，伊有問
      甲○○，甲○○表示木板是自己的，放在另一個地址，當
      時沒有講到被告，只有講住址。後來甲○○騎機車要帶伊
      去看木頭，伊開車在後面跟車，走出來後，伊找不到路，
      在途中有被員警盤查，員警有問伊要去哪裡，伊說要去看
      木頭，警察不相信，1 名警察就坐在伊車內，另1 名警察
      就開車跟在後面，對方打電話來聯繫，才找到被告住處。
      到達後只有看到被告，並未見到甲○○。到了被告家才想
      到被告之前要找伊看櫥子的事，伊就順便看櫥子，被告有
      帶伊到一個矮屋子去看櫥子及木板，櫥子不值得修，木頭
      不是伊要的等語（見本院99易22第150-161 頁）。
    3.參以證人甲○○於本院審理時證述：被查獲當日確實有1
      名古董商前往其住處，伊當日有帶該名古董商前往被告住
      處，伊知道該名古董商的店等語（見同上卷第38、113-11
      4 頁）；而本院另請移送機關即新竹縣政府新埔分局提解
      證人甲○○前往查訪該名古董商人年籍及所開設店面，經
      由證人甲○○之指證，而查得其所稱古董商人即為戊○○
      、並在桃園縣龍潭鄉○○路○○段532-1 號開設1 家未懸
      掛招牌店面等情，此有查訪照片4 張、相片影像資料查詢
      結果、全戶戶籍資料查詢結果在卷可按（見同上卷第130-
      133 頁）。證人甲○○在無任何本院提供資訊下，仍得以
      明確指出未懸掛招牌戊○○所開設之店面，且經本院傳訊
      戊○○到庭後，曾員亦承認確實有於本件查獲當日先後前
      往甲○○住處、被告家中看木頭等情節已如前述；另警員
      乙○○、戊○○於本院審理時證述途中盤查證人戊○○之
      情形，亦與證人戊○○前開證述內容大致相符，益徵證人
      盆萬前開證述內容應非杜撰，而堪採信。依證人戊○○證
      述之前開內容以觀，則被告是否有本件竊盜犯行，尚有可
      疑。
    4.而證人丁○○即當日與證人甲○○在被告家中涉嫌施用毒
      品案件者，亦於本院證述：確實有見到被告在家中向證人
      甲○○拿取鑰匙等語（見同上卷第52頁）；證人己○○亦
      於本院審理時證述：伊到現場時，被告確實有進入屋內拿
      取鑰匙開門等語，證人戊○○亦證述：有看到被告進入屋
      內，不知道被告拿什麼，開了之後警察認為伊沒有騙他們
      等語（同上卷第162 頁）以觀，被害人丙○○失竊之4 片
      木門被竊後，固放置在被告所管領住處後方空屋內，然於
      證人甲○○所找尋之古董商即戊○○到被告家中看木門時
      ，被告卻仍要向未住在該處之證人甲○○拿取鑰匙後，始
      得開啟放置前開物品處所之門扇，足見對該4 片木門有支
      配權限者為證人甲○○，而非被告，則被告抗辯丙○○失
      竊之4 扇木門為證人甲○○所竊取，尚非不可採信。
  (二)至證人壬○○初於本院證述：有在其車庫見過被害人丙○○
    失竊之4 扇木門，擋到伊的路，但伊沒有動它，最後伊都不
    知道就不見，伊也沒有過問，伊從頭到尾跟李雄都沒有接觸
    等語（見同上卷第44-45 頁）。嗣本院就被告抗辯證人甲○○是否有向證人借地方擺放，及是否曾催證人甲○○將木門
    載離等情節詢問證人，證人始附和證述有該情節（見同上卷
    第45-47 頁）；核與證人庚○○則於本院審理時證述：曾經
    在被告家中聽聞被告在電話中提到「放在我叔叔那邊的東西
    ，為何不拿回去，害我被我叔叔罵」等語（見同上卷第71頁
    ）已有不同，亦與被告前開抗辯放置木門、催促證人甲○○
    將物品載走情節均有所出入；另證人乙○○、己○○於本院
    審理時，對於究係被告或係證人甲○○指出失竊木門裝設地
    點證述內容不一，而不足為被告有利之認定，然本件檢察官
    所舉證據，均不足以擔保被告自白之真實性，已如前述，此
    外，無積極證據足以認定被告確有公訴意旨所指之犯行，本
    院無從形成被告有罪之確信，揆諸前揭法律規定及說明，就
    被告被訴竊盜犯行，應為被告無罪判決之諭知。
據上論斷，應依刑事訴訟法第452 條、第301 條第1 項，判決如
主文。
本案經檢察官陳宏兆到庭執行職務。
中    華    民    國    99    年    9     月    24    日
                        刑事第四庭    法  官    邱玉汝
以上正本證明與原本無異。
如不服本判決應於收受判決後10日內向本院提出上訴書狀，並應
敘述具體理由。其未敘述上訴理由者，應於上訴期間屆滿後20日
內向本院補提理由書(均須按他造當事人之人數附繕本)「切勿逕
送上級法院」。
中    華    民    國    99    年    9     月    24    日
                                      書記官    陳怡芳

司法院資訊處製作；財團法人民間司法改革基金會備份。
